【裁判字號】    90,訴,38
【裁判日期】    901102
【裁判案由】    違反稅捐稽徵法等
【裁判全文】
臺灣澎湖地方法院刑事判決                              九十年度訴字第三八號
    公  訴  人  臺灣澎湖地方法院檢察署檢察官
    被      告  乙○○○
    選任辯護人  洪文佐律師
右列被告因違反稅捐稽徵法案件，經檢察官提起公訴（八十九年度偵字第六三一號）
，本院判決如左：
    主  文
乙○○○無罪。
    理  由
一、公訴意旨略以：乙○○○係址設澎湖縣馬公市○○路十二之一號「光揚工程股份
    有限公司」（下稱光揚公司）之前負責人，乃係依法應納稅之義務人。明知蔡鈺
    鴻（原名蔡文俊）於民國八十三年間並未在其上開公司或其所承攬之工地工作及
    支薪，竟於八十三年間，自不詳姓名人處，取得蔡鈺鴻之身分資料後，即偽造蔡
    鈺鴻自八十三年一月至同年十二月止，在該公司向其支領工資共新台幣（下同）
    十五萬元之工資表，並偽刻蔡鈺鴻之印章蓋於其所製作之工資表等業務文書上，
    再據以製成各類所得扣繳暨免扣繳憑單，而以此詐術之方式，向財政部台灣省南
    區國稅局澎湖縣分局提出申報，使之營業成本增加，營利所得減少，以此方法逃
    漏營利事業所得稅三萬七千五百元，致生損害於蔡鈺鴻及稅捐稽徵機關對於稅捐
    稽徵之正確性，因認被告乙○○○犯刑法第二百十條、第二百十五條、第二百
    十六條、第二百十七條及稅捐稽徵法第四十一條等罪嫌。
二、公訴人認被告乙○○○犯上開罪嫌，無非以下包工頭是否有請工人？工人人數
    為何？應發放多少工資？期間多久？等事項乃企業經營者核算成本之基本要件，
    且報稅時，亦有一定之會計稽核程序，被告乙○○○未僱用蔡鈺鴻，卻予報稅，
    顯有犯罪故意，為其主要論據。
三、惟按犯罪事實應依證據認定之，無證據不得推定其犯罪事實，又不能證明被告犯
    罪者，應諭知無罪之判決，刑事訴訟法第一百五十四條、第三百零一條第一項分
    別定有明文。訊據被告乙○○○堅決否認有右揭犯行，辯稱：伊係光揚公司之原
    負責人，光揚公司八十三年所施作之工程，其中部分分別轉包給案外人陳清正、
    甲○○、王福成、蔡有用等十餘人承作或請其代為僱用工人，工人請領工資之流
    程係由陳清正、甲○○、王福成、蔡有用等持工資清冊向光揚公司請款，工資清
    冊由渠等呈送公司時，其上均已寫好工人姓名、工資及蓋用工人之印章，並經簽
    名切結，公司則依其呈送之工資清冊發給工資，並據以製作薪資所得扣繳憑單，
    工人都是陳清正、甲○○、王福成、蔡有用等人所僱請，伊並不知道其所呈報之
    工人有無參與工程，案外人蔡鈺鴻係案外人甲○○於八十三年僱請從事光揚公司
    工程，蔡鈺鴻之薪資部分循上開模式由甲○○填載工資表後向公司請款，伊係依
    據甲○○呈報之工資表製作薪資所得扣繳憑單，伊不知蔡鈺鴻八十三年是否確實
    在光揚公司工作等語。經查：（一）案外人蔡鈺鴻八十三年在光揚公司之薪資所
    得係由案外人甲○○填載工資表後，向光揚公司呈報領款等情，已據證人甲○○
    於偵查中證述屬實，並有甲○○向光揚公司請款所用，由甲○○署名蓋章切結之
    蔡文俊（更名後即蔡鈺鴻）工資表附卷可稽。公訴人認被告乙○○○偽造蔡鈺鴻
    自八十三年一月至同年十二月止，在該公司向其支領工資共十五萬元之工資表，
    且偽刻蔡鈺鴻之印章蓋於其所製作之工資表等業務文書上，並據以行使，係犯
    刑法第二百十六條、第二百十條行使偽造私文書及第二百十七條偽造印章等罪嫌
    一節，顯與事證不符，已值商榷。（二）光揚公司八十三年經稅捐機關查定之所
    得額為九百餘萬元，有財政部台灣省南區國稅局澎湖縣局九十年七月十一日函附
    計算表一紙為憑，其承作工程之金額甚高，施工人員龐雜，又光揚公司係委由多
    人（次承攬人或工頭）僱工施作工程，並由實際僱工之次承攬人或工頭填載工資
    清冊向其請款，由次承攬人或工頭負責發放工資予工人，則依該運作流程，公司
    欲一一了解承作之工人姓名及工作日數等，尚非容易，況光揚公司僅須注意控制
    工資支出總額，即足以確實掌握工資成本，光揚公司嗣於收取次承攬人或工頭所
    呈報工人之身分證件資料供報稅時，是否逐一審認其所呈報之人是否確有從事工
    作，已無關宏旨，未必再予查核，被告乙○○○辯稱係依據甲○○呈報之蔡鈺鴻
    工資表製作薪資所得扣繳憑單，其不知蔡鈺鴻八十三年是否確實在光揚公司工作
    等語，核與一般工程運作慣例無違，應屬可採。基此，尚難認光揚公司知悉案外
    人甲○○呈報之蔡鈺鴻工資資料係屬虛偽而仍製作薪資扣繳憑單，光揚公司既不
    知情，縱生逃漏稅之結果，亦顯非光揚公司故意施用詐術或以其他不正當方法所
致，自無稅捐稽徵法第四十一條規定之適用，被告乙○○○即無依同法第四十七
    條第一款以公司負責人身分受罰之餘地，另刑法第二百十六條、第二百十五條行
    使業務上登載不實罪亦以行為人之故意為成立要件，被告乙○○○既欠缺犯罪故
    意，其填寫扣繳憑單據以申報稅捐之行為，亦與刑法第二百十六條、第二百十五
    條之構成要件有間，不能成立犯罪。此外復查無其他積極證據足以證明被告乙○
    ○○有公訴人所指之上開犯行，被告乙○○○犯罪尚屬不能證明，揆諸首開法律
    規定，應為其無罪之諭知。
據上論斷，應依刑事訴訟法第三百零一條第一項，判決如主文。
本案經檢察官王全中到庭執行職務
中    華    民    國      九十        年      十一    月          二    日
                                  臺灣澎湖地方法院刑事庭
                                          法  官


司法院資訊處製作；財團法人民間司法改革基金會備份。
